臺灣臺北地方法院刑事判決　　　　　　　99年度易字第1610號
公　訴　人　臺灣臺北地方法院檢察署檢察官
被　　　告　鄭山合
上列被告因毀棄損害案件，經檢察官提起公訴（99年度偵字第
12328號），本院判決如下：
    主  文
鄭山合犯致令他人物品不堪用罪，處拘役拾日，如易科罰金，
以新臺幣壹仟元折算壹日。
    事  實
一、鄭山合係門牌號碼為臺北市○○區○○路465巷2弄5號1樓之
    建築物之所有權人，其原將前揭建物出租予他人使用，嗣因
    其子新婚有使用前揭建物之需要，鄭山合乃將前開建物收回
    自住，詎鄭山合前往上開地點整理建物時，見同棟2樓以上
    住戶共用之抽水馬達安置於前揭建物之後方小空地（屬法定
    空地），竟基於毀損之故意，於民國99年4月10日10時許，
    在上開地點，持自己所有之鐵鉗剪斷該抽水馬達之電線，造
    成上開抽水馬達之線路斷裂，致令不堪用，足生損害於臺北
    市○○區○○路465巷2弄5號2樓之住戶即許榮焜以及3、4樓
    之住戶等。
二、案經許榮焜訴由臺北市政府警察局信義分局報告臺灣臺北地
    方法院檢察署檢察官偵查起訴。
    理  由
一、證據能力部分：
    按被告以外之人於審判外之言詞或書面陳述，除法律有規定
    者外，不得作為證據，刑事訴訟法第159條第1項定有明文。
    次按被告以外之人於審判外之陳述，雖不符前4條之規定，
    而經當事人於審判程序同意做為證據，法院審酌該言詞陳述
    或書面陳述作成時之情況，認為適當者，亦得為證據。當事
    人、代理人或辯護人於法院調查證據時，知有刑事訴訟法第
    159條第1項不得為證據之情形，而未於言詞辯論終結前聲明
    異議者，視為有前項之同意，同法第159條之5規定甚明。查
    ，本院認定犯罪事實所憑之證據，部分屬傳聞證據，惟檢察
    官及被告均未於本院言詞辯論終結前聲明異議，本院審酌該
    等言詞或書面陳述作成之情況，並無非出於任意性或不正取
    供，或違法或不當情事，且客觀上亦無不可信之情況，堪認
    為適當，依刑事訴訟法第159條之5第2項規定，均得作為證
    據，先予敘明。
二、實體部分：
（一）訊據被告鄭山合固坦承有持自己之鐵鉗將系爭抽水馬達之
      電線剪斷，並將抽水馬達拔起棄置一旁之事實，惟矢口否
      認有何毀損犯行，辯稱：因該空地係其所有，屬伊屋內之
      土地，伊原將瓦斯桶置放於該處，係遭告訴人不當挪走，
      並安置抽水馬達，伊僅不過為回復原狀，放回自己之瓦斯
      桶使用云云。經查：
      1、系爭抽水馬達業遭被告持自己所有之鐵鉗剪斷電線，
         並將抽水馬達棄置於一旁之事實，業據證人許榮焜證
         稱伊係住居於臺北市○○區○○路465巷2弄5號3樓之
         住戶，抽水馬達原係安置於該棟公寓一樓防火巷（應
         屬法定空地）內水錶旁邊，屬同棟2樓至4樓住戶所共
         用，期間多次遭被告剪斷電線，4月15日更發現抽水馬
         達遭拔除棄置一旁，造成2樓至4樓之住戶無水可用，
         被告向伊堅稱抽水馬達放置處係屬其私人所有，其有
         權將抽水馬達電線剪斷並拔除丟棄一旁等語（見偵卷
         第3-4頁、第25-26頁），核與被告自承抽水馬達係伊
         自行剪斷並搬走，因伊認為抽水馬達係置放於伊土地
         上等語相符（見偵卷第26頁、本院卷第12頁背面、第
         44頁背面），復有現場照片2張（見偵卷第4頁）在卷
         可憑，是被告剪斷系爭抽水馬達電線，並將之拔除棄
         置一旁乙情堪信為真實。
      2、又坐落於被告所有門牌號碼為臺北市○○區○○路465
         巷2弄5號1樓建築物後方之空地，經本院到場會勘之結
         果，該空地固屬於臺北市○○區○○段3小段519地號
         之一部，且被告亦同為519地號土地之所有權人之一，
         此有臺北市松山地政事務所99年9月7日北市松地二字
         第0993165200號函暨函附之土地複丈成果圖及土地登
         記謄本等在卷可稽（見本院卷第21-25頁）。惟復經本
         院就系爭空地是否屬被告之建築使用範圍乙節函詢臺
         北市建築管理處，該函覆結果表示系爭空地屬60（松
         山）（五）建字第0017號建造執照暨61使字第617號使
         用執照建築物之法定空地，此有臺北市建築管理處99
         年12月1日北市都建使字第09973164000號函在卷可稽
         （見本院卷第34頁），則被告辯稱系爭空地係其所有
         前開建築物使用範圍之一部，要無足採。
      3、按建築物所應留設之法定空地，為建築基地之一部分
         ，不得重複使用，建築法第11條定有明文。又法定空
         地作為防火間隔使用，目的在阻隔火劫蔓延，藉以逃
         生避難，非無公眾平常通行之用，不得以防火間隔作
         為主要進出進路，亦經內政部以66年3月12日臺內營字
         第731475號及76年7月3日臺內營字第513682號函釋在
         案，最高法院82年臺上字第1009號判決可資參照。則
         參諸前揭判決意旨可知，法定空地之留設乃係依據建
         築法第11條之規定，屬強制規定，且法定空地留設之
         目的乃在於阻絕火劫蔓延，係為公眾安全之利益所規
         範，既不得任意供作為公眾通行之用，當更無可能供
         作私人設置任何物品，佔為己用，此舉與建築法第11
         條規定之立法目的顯相違背。再者，被告復自承放置
         瓦斯桶之初並未獲得同棟其他住戶之同意等語（見本
         院卷第53頁），則被告逕自認定系爭空地既位於其所
         有建築物之後方，其個人即應屬有權專用，此實乃社
         會之陋習，蓋社會多數民眾多半認定一樓建築物之前
         方或後方即屬一樓住戶專用，被告恣意為此主張，漠
         視國家法令之規定，要無可採，故此，被告辯稱係為
         防衛自己正當權利之行使而剪斷系爭抽水馬達之電線
         云云，顯無理由。
      4、次按稱致令不堪用者，係指損害以外之足使他人之物
         喪失其特定目的之效用。被告將抽水馬達之電線剪斷
         ，並將馬達棄置一旁，業已造成抽水馬達之線路斷裂
         而失其可用性，雖然事後有另行雇工更換線路，將抽
         水馬達重新組裝而恢復該馬達之可用性，然已使該抽
         水馬達之線路到達不堪用之程度，自應成立毀損罪。
      5、綜上所述，本案事證明確，被告之犯行業已證明，應
         予依法論科。
（二）核被告所為係犯刑法第354條之毀壞他人物品罪。爰審酌
      被告並無前科，此有臺灣高等法院被告前案紀錄表在卷可
      稽，素行尚可，惟被告犯後非但不知自醒，於經本院告知
      系爭空地為法定空地後，猶一再堅稱告訴人等應將抽水馬
      達安裝於最初安裝之地即一樓樓梯下方之空間，並稱伊未
      對告訴人竊盜其瓦斯桶提出告訴，告訴人反先告伊（見本
      院卷第52頁、第53頁背面），犯後態度甚差，然復念及
      本件尚未有嚴重侵害他人權益之情形，暨被告之生活狀況
      、智識程度等一切情狀，量處如主文所示之刑，並諭知易
      科罰金之折算標準以示懲戒。至於被告所用之鐵鉗，業已
      滅失，此業據被告供承在卷（見本院卷第53頁），爰不予
      宣告沒收，併此敘明。
據上論斷，應依刑事訴訟法第299條第1項前段、刑法第354條、
第41條第1項前段，刑法施行第1條之1判決如主文。
本案經檢察官李彥霖到庭執行職務
中    華    民    國   100    年    1     月    28    日
                  刑事第十七庭  法  官  楊雅清
上正本證明與原本無異。
如不服本判決應於收受送達後10日內向本院提出上訴書狀，並應
敘述具體理由；其未敘述上訴理由者，應於上訴期間屆滿後20日
內向本院補提理由書（均須按他造當事人之人數附繕本）「切勿
逕送上級法院」。告訴人或被害人如對於本判決不服者，應具備
理由請求檢察官上訴，其上訴期間之計算係以檢察官收受判決正
本之日期為準。
                                書記官  吳俊龍
中    華    民    國   100    年    1     月    28    日
附錄本案論罪科刑法條全文：
中華民國刑法第354條
（毀損器物罪）
毀棄、損壞前二條以外之他人之物或致令不堪用，足以生損害於
公眾或他人者，處 2 年以下有期徒刑、拘役或 5 百元以下罰金
。